【裁判字號】    97,易,925
【裁判日期】    971118
【裁判案由】    恐嚇
【裁判全文】
臺灣桃園地方法院刑事判決               97年度易字第925號
公  訴  人  臺灣桃園地方法院檢察署檢察官
被      告  丙○○
上列被告因妨害自由案件，經檢察官提起公訴（97年度偵字第
1362號），本院判決如下：
    主  文
丙○○以脅迫使人行無義務之事，未遂，累犯，處有期徒刑陸月
，如易科罰金，以新臺幣壹仟元折算壹日，扣案不具殺傷力之空
氣槍壹支（槍枝管制編號桃警鑑0000000000號）沒收
之。
    事  實
一、丙○○前因施用毒品案件，經本院判處有期徒刑5月確定，
    復因竊盜等案件，經本院先後判處各該罪刑併定應執行有期
    徒刑4年8月確定，前開有期徒刑接續執行，其中有期徒刑4
    年8月部分再經本院裁定減刑併定應執行有期徒刑2年4月確
    定後，甫於民國96年9月24日縮刑期滿執行完畢。詎其不滿
    甲○○數日避不聯絡，遂於96年12月28日下午8時45分許，
    自行駕駛所有車牌號碼4331-KV號自小客車，前往桃園縣中
    壢市○○路445巷43弄19衖105號甲○○借居渠子乙○○住處
    途中，在上址巷口適逢乙○○騎乘機車搭載妻兒經過，竟基
    於以脅迫使人行無義務之事犯意，取出所有隨身攜帶不具殺
    傷力之空氣槍1支持將槍口指向乙○○頭部，對乙○○恫稱
    「你不是要幫你媽擋嗎？現在叫你媽出來跟我談！」等語，
    致乙○○心有畏懼恐生危害，以上述要脅方式欲使乙○○喚
    得甲○○出面迫行此無義務之事，但乙○○未依言為之而未
    遂，嗣為警受理乙○○報案後查獲並扣得前開空氣槍、委與
    本案無關之水果刀各1支。
二、案經乙○○訴由桃園縣政府警察局中壢分局報告臺灣桃園地
    方法院檢察署檢察官偵查起訴。
    理  由
一、論諸桃園縣政府警察局槍彈鑑定書，雖屬被告以外之人於審
    判外之書面陳述，惟係由司法警察機關送請受檢察機關概括
    囑託之機關鑑定所為書面報告，性質上等同檢察官囑託機關
    為鑑定者，合於刑事訴訟法第208條、第206條第1項規定，
    自符同法第159條第1項所示法定例外得為證據之情由，此有
    最高法院96年度台上字第2860號刑事判決意旨可稽，本具證
    據適格。次論證人即告訴人乙○○於偵查中向檢察官所為之
    陳述，同屬被告以外之人於審判外之言詞陳述，考經具結在
    案，且當事人於本院審理中對前開證人業行交互詰問補正所
    含詰問權欠缺之瑕疵，以完足成為合法調查之證據，自無不
    當剝奪被告詰問權行使，此有最高法院96年度台上字第4064
    號、95年度台上字第6675號刑事判決意旨可稽，衡無顯不可
    信之情況，依刑事訴訟法第159條之1第2項規定，得為證據
    。再論告訴人於司法警察調查中所為之陳述，仍屬被告以外
    之人於審判外之言詞陳述，然當事人對前開陳述於本院審理
    中未予爭執，本院審酌前開陳述作成時之情況認無不當之處
    ，適為本案證據，依刑事訴訟法第159條之5規定，洵有證據
    能力。至蒐證照片、扣案空氣槍，別屬非供述性證據，究無
    違背法定程序取得之情形，依刑事訴訟法第158條之4反面規
    定，可執為證。
二、訊據被告丙○○固坦承其於前開時、地為尋甲○○洽談解決
    債務始與告訴人發生爭執等事實，惟矢口否認有何妨害自由
    犯行，辯稱：未以「你不是要幫你媽擋嗎？現在叫你媽出來
    跟我談！」言詞恫嚇告訴人，無涉取出其所持有扣案空氣槍
    指向告訴人之舉云云。經查：上述犯罪事實，業據證人即告
    訴人先後於警詢、檢察官偵訊及本院審理中陳明綦詳，有各
    該筆錄在卷可憑，主要內容互核相符，俾信指述非虛；又被
    告於本院審理中供稱以「（問：96年12月28日晚間8時45分
    ，你有駕駛4331-KV號自小客車前往甲○○住處，結果在路
    上有遇到乙○○駕駛機車，對向而過？）有，我那天去甲○○住處是剛好經過，是因為甲○○欠我錢，我碰到她兒子，
    我那天是要去跟她要債，碰到她兒子，因為她兒子之前在電
    話中說要處理，所以我有停下來跟她兒子對話。」「（問：
    根據被害人乙○○向本院結證稱，你在路上碰到他，搖下車
    窗對他說，你不是要幫你母親處理事情嗎，你電話中很囂張
    就對了，而你剛才也向本院供稱，乙○○有在電話中對你說
    ，他母親的債務他會處理，則你在路旁有無對他說，你不是
    要幫你母親處理事情嗎，你在電話中很囂張？）有。」「（
    問：根據乙○○剛才又結證稱，你就拿出扣案的空氣槍指著
    他的頭，你當天有無帶空氣槍前去？）我有帶去。」等語，
    悉見被告確持扣案空氣槍亟尋甲○○而與告訴人發生衝突之
    情，參諸被告既於前開時、地隨身攜帶扣案空氣槍前往告訴
    人住處，豈容諉託持槍別無用意，舉止可疑顯與社會常情有
    異，進以被告於警詢中為警提問後尚對其與告訴人於前開時
    、地相遇齟齬之事概予隱瞞，倘非脫免己罪當無迄於本院審
    理中始更易前詞之理，得見被告飾詞遮掩係圖自免於責甚明
    ，所辯不值信實；此外，復有前開槍彈鑑定書、蒐證照片、
    扣案空氣槍附卷資佐，上列證據揚示情節核屬一致，益證被
    告所為妨害自由犯行灼然。從而，本案事證已臻明確，被告
    犯行堪以認定，應予依法論科。
三、按以現實之強暴、脅迫手段對他人生命、身體施加危害要挾
    ，使人行無義務之事或妨害人行使權利者，應即構成刑法第
    304條強制罪，縱有恐嚇行為，僅該所犯強制罪之手段，無
    更論以同法第305條恐嚇危害安全罪餘地，此有最高法院72
    年度台上字第5618號、84年度台非字第194號刑事判決意旨
    可稽。觀諸被告持槍指向告訴人兼施言詞恫嚇，非以單純引
    起告訴人心生畏懼為目的，乃係欲達迫使告訴人喚得甲○○
    出面協調之手段，但告訴人未依言為之，故核其所為係犯刑
    法第304條第2項、第1項強制未遂罪，至其恐嚇行為委屬強
    制行為一部而不另論罪。起訴書則認被告涉犯刑法第305條
    恐嚇危害安全罪，揆照前揭最高法院見解，尚有誤會；然衡
    兩者基本社會事實同一，故予依法變更起訴法條。析之被告
    著手於強制犯行，未生使人行無義務之事遂行結果，為未遂
    犯，依刑法第25條第2項規定，按既遂犯之刑減輕刑度。究
    以被告前有如本判決事實欄所載前科，有臺灣高等法院被告
    前案紀錄表為考，其受徒刑之執行完畢後，於5年以內故意
    再犯本案有期徒刑以上之罪，為累犯，依刑法第47條第1項
    規定，加重其刑。承以累犯加重刑度、未遂犯減輕刑度量度
    ，依刑法第71條第1項規定，先加後減。爰審酌被告不思理
    性解決問題，以現實加害告訴人生命之言詞舉措施加威脅，
    所恃激烈手段造成告訴人心理壓力非輕，且其迄未試與告訴
    人達成和解，惟其於本院審理中供承部分涉案行為，又犯行
    未致他人受有生命、身體等實質傷害等情，斟及其犯罪之動
    機、目的、智識程度、生活狀況等一切情狀，量處如主文所
    示之刑，並諭知易科罰金之折算標準。末論扣案空氣槍，經
    鑑定為不具殺傷力之槍枝，有前開槍彈鑑定書為憑，非屬違
    禁物，然係供本案犯罪所用之物，得之被告自陳為其所有，
    依刑法第38條第1項第2款規定，予以宣告沒收之；而扣案水
    果刀，無關本案犯罪所用之物，茲不為沒收之諭知。
據上論斷，應依刑事訴訟法第299條第1項前段、第300條，刑法
第304條、第25條第2項、第47條第1項、第41條第1項前段、第38
條第1項第2款，刑法施行法第1條之1第1項、第2項前段，判決如
主文。
本案經檢察官林安紜到庭執行職務。
中    華    民    國    97    年    11    月    18    日
                  刑事第一庭  審判長法  官  曾淑華
                                    法  官  鄭吉雄
                                    法  官  俞力華
以上正本證明與原本無異。
如不服本判決應於收受判決後10日內向本院提出上訴書狀，並應
敘述具體理由。其未敘述上訴理由者，應於上訴期間屆滿後20日
內向本院補提理由書 (均須按他造當事人之人數附繕本)「 切勿
逕送上級法院」。
                                    書記官  谷貞豫
中    華    民    國    97    年    11    月    24    日
附錄本案論罪科刑法條
中華民國刑法第304條
（強制罪）
以強暴、脅迫使人行無義務之事或妨害人行使權利者，處3 年以
下有期徒刑、拘役或300 元以下罰金。
前項之未遂犯罰之。


司法院資訊處製作；財團法人民間司法改革基金會備份。
